臺灣臺南地方法院民事判決　　　　　　　 94年度勞訴字第6號
原　　　告　丁○○
訴訟代理人　郭家祺律師
複代理人　　何建宏律師
被　　　告　信立化學工業股份有限公司
法定代理人　丙○○
訴訟代理人　戊○○
上列當事人間請求侵權行為損害賠償事件，經本院於民國94年9
月20日言詞辯論終結，判決如下：
　　主　　　文
被告應給付原告新台幣貳佰貳拾陸萬伍仟玖佰捌拾陸元，及自民
國九十四年九月二十一日起至清償日止，按週年利率百分之五計
算之利息。
原告其餘之訴駁回。
訴訟費用由被告負擔百分之五十三，餘由原告負擔。
本判決原告勝訴部分於原告以新臺幣柒拾陸萬元為被告供擔保後
，得假執行。
原告其餘假執行之聲請駁回。
　　事　　　實
甲、原告方面：
  一、聲明：被告應給付原告新台幣（下同）肆佰貳拾柒萬陸仟
      陸佰肆拾元，暨自94年9月20日準備書狀繕本送達翌日
      起至清償日止，按週年利率百分之五計算利息，並願供擔
      保請准宣告假執行。
  二、陳述：
    （一）原告於民國（下同）八十年十一月二十五日起受僱於
          被告公司，在膠布機部門工作，嗣自九十一年起，被
          告公司陸續資遣員工，而留用之員工則常被臨時通知
          調單位工作以接替被資遣員工之工作，原告因而被轉
          調至色料廠擔任操作員，然被告將原告調動時，卻未
          給予原告必要之操作訓練，亦未發給原告色料廠操作
          員之標準操作手冊，致使原告於九十一年十二月六日
          下午一時左右，清洗色料廠之滾輪，因被告公司未在
          該滾輪設置防止發生危害之安全衛生設備，導致原告
          於清洗滾輪時，因橡膠手套被滾輪夾到，使原告右手
          被夾帶捲進滾輪，原告因而受有右拇指截斷、右中指
          遠心端截斷、右手指四指攣縮併手多功能障礙等傷害
          ，經認定為職業傷害，目前仍在復健治療中，並領有
          內政部核發身心障礙手冊。
    （二）按因故意或過失，不法侵害他人之權利者，負損害賠
          償責任；違反保護他人之法律，致生損害於他人者，
          負賠償責任，民法第一百八十四條第一、二項定有明
          文。又雇主對防止機械、器具、設備等引起之危害，
          應有符合標準之必要安全衛生設備，勞工安全衛生法
          第五條第一項第一款訂有明文。另雇主對於機械之原
          動機、轉軸、齒輪、帶輪、飛輪、傳動輪、傳動帶等
          有危害勞工之虞之部分，應有護罩、護圍、套胴、跨
          橋等設備，勞工安全衛生設施規則第四十三條亦有明
          文規定。由上述規定可知，身為雇主之被告公司，確
          實對原告之傷害，已構成侵權行為。
    （三）關於損害賠償金額之計算：
          按不法侵害他人之身體或健康者，對於被害人因此
            喪失或減少勞動能力或增加生活上之需要時，應負
            損害賠償責任，民法第一百九十三條第一項定有明
            文。本件原告所受傷害為右拇指截斷、右中指遠心
            端截斷、右手指四指攣縮併手多功能障礙，有起訴
            狀證一號診斷證明書為憑，再依佳里綜合醫院九十
            四年七月二十六日來函，認定原告所受傷害「符合
            勞工殘廢給付表列上肢機能障害第六十九項表列」
            ，則比照「勞工保險殘廢給付標準表」障害項目第
            六十九項為「一手拇指、食指及其他任何手指共有
            四指殘缺者」，其殘廢等級為第七級，折算原告減
            少勞動能力為 69.21 ％。又本件兩造均同意發生
            本件職業傷害時，原告平均工資為每月二萬八千元
            ，而原告從發生職業傷害（91 年 12 月 6 日）起
            至法定退休年齡年滿六十歲（112 年 6 月 27 日
            ）為止，尚有二十年又六個月（二百四十六個月）
            ，故原告從發生職業傷害時起至年滿六十歲止總共
            減少之勞動能力折算成金額如下：（月薪 28000
            元×減少勞動能力比率 0.6921）× 169.0839 ≒
            0000000 元（已按月別單利 5/12% 複式霍夫曼係
            數表扣除中間利息，小數點以下四捨五入）。
          次按不法侵害他人之身體、健康、名譽、自由、信
            用、隱私、貞操或不法侵害他人人格法益而情節重
            大，被害人雖非財產上之損害，亦得請求賠償相當
            之金額。民法第一百九十五條第一項訂有明文：原
            告因被告之侵權行為造成之傷害，右手形同殘廢，
            內心痛苦萬分，因此向被告請求非財產上損害賠償
            一百萬元。
          以上，總計肆佰貳拾柒萬陸仟陸佰肆拾元。
    （四）有關被告構成侵權行為之證據：
          按雇主對於機械之原動機、轉軸、齒輪帶輪、飛輪
            、傳動輪、傳動帶等有危害勞工之虞之部分，應有
            護罩、護圍、套胴、跨橋等設備（勞工安全衛生設
            施規則第四十三條）；雇主對於紙、布、鋼攬或其
            他具有捲入點危險之捲胴作業機械部分，其作業有
            危害勞工之虞者，應設置護罩、護圍等設備（勞工
            安全衛生設施規則第五十八條）；雇主對於滾輾紙
            、布、金屬箔等或其他具有捲入點之滾軋機，有危
            害勞工之虞時，應設護圍、導輪等設備（勞工安全
            衛生設施規則第七十八條）；雇主對於滾輾橡膠、
            橡膠化合物、合成樹脂之滾輾機或其他具有危害之
            滾輾機，應設置於災害發生時，被害者能自己易於
            操縱之緊急制動裝置（勞工安全衛生設施規則第七
            十九條）。查原告於民國（下同）九十一年十二月
            六日中午一時許清洗色料廠之滾輪，因被告公司未
            在該滾輪設置防止發生危害之安全衛生設備，致原
            告於清洗滾輪時，因橡膠手套被滾輪夾到，使原告
            右手被夾帶捲進滾輪，目前該色料廠之滾輪仍在被
            告公司廠區內，併有照片為憑，依該照片足以顯示
            ，該滾輪並無設置護罩、護圍或能使被害勞工易於
            操作之緊急制動裝置，而原告當時清洗之「滾輪」
            ，是作為輾壓塑膠原料之機器，每逢換不同色之塑
            膠原料輾壓時，就須清洗，否則不同顏色會彼此混
            合，且該滾輪在清洗時，須讓滾輪保時開動，才能
            清洗。再依行政院勞工委員會南區勞動檢查所「信
            立化學工業股份有限公司二廠勞工丁○○災害案檢
            查結果報告」，更足證明被告公司有下列違反保護
            他人法律之行為致生損害於原告，構成侵權行為：
            1.系爭原告發生職業災害事故所操作之滾輪機械設
            備（色砂研磨機），為具有捲入點之滾軋機，有危
            害勞工之虞，而被告公司未依法設置護圍、導輪等
            安全設備，違反勞工安全衛生設施規則第七十八條
            及勞工安全衛生法第五條第一項。2.原告是由他廠
            調入發生事故之工廠，惟被告公司將原告變更工作
            前，未依法使原告接受適合於該工作必要之安全衛
            生教育訓練，違反勞工安全衛生教育訓練規則第十
            三條第一項及勞工安全衛生法第二十三條第一項。
            3.被告公司的安全衛生工作規則內容未訂定色砂研
            磨機之安全作業標準及注意事項，違反勞工安全衛
            生法第二十五條第一項。
          另據證人甲○○於九十四年四月二十一日證稱：「
            （問：公司有無發操作該滾輪設備之手冊給你們？
            ）我不知道有沒有，我沒有收到」、「（問：該發
            生事故的機器有無張貼警示標誌或操作之指示？）
            在緊急煞車按鈕旁有貼一張紅色標示，但並沒有貼
            操作指示」云云，可證被告公司對勞工關於如何正
            確操作色砂研磨機確實未盡其告知、訓練之義務。
          依據起訴狀證一號佳里綜合醫院診斷證明書記載：
            「右拇指截斷，右中指遠心端截斷，右手指四指攣
            縮併多功能障礙（職場工作中壓傷）」，以及起訴
            狀證二號勞工保險職業傷病門診單，可以證明原告
            確是在被告公司工廠工作時受傷，且該傷害是「壓
            傷」，而在工廠工作時發生壓傷，通常均為工廠之
            機器所造成，故被告若主張不構成侵權行為，則應
            由被告舉證有符合標準之必要安全衛生設備。
          另提出行政院勞工委員會南區勞動檢查所九十四年
            三月二十三日勞南檢製字第０９４５００２９１３
            號函一份，南區勞動檢查所於九十四三月十八日對
            被告公司行勞動檢查時，發現被告公司有三項違反
            勞工安全衛生法之重大危害事項。雖九十四年三月
            十八日檢查之違反勞工安全衛生法令事項似與本案
            情形不盡相同，然而可佐證被告公司慣於輕忽保護
            勞工生命身體健康之勞工安全衛生應注意之事項。
  三、證據：提出佳里綜合醫院診斷證明書、勞工保險職業障礙
      手冊、身心障礙手冊、勞工保險條例第五十三條附表、各
      殘廢等級喪失或減少勞動能力比率表、扣繳憑單各一份、
      現場照片五幀為證，並請求本院會同兩造及行政院勞工委
      員會南區勞動檢查所人員前往被告公司現場勘查將原告手
      指壓傷之機器設備，復請求向佳里綜合醫院函詢本件原告
      所受傷害，究可構成勞工保險條例第五十三條附表所列何
      種等級殘廢？另請求傳訊證人甲○○、乙○○為證。
乙、被告方面：
  一、聲明：原告之訴駁回。
  二、陳述：
    （一）對於原告主張：原告係自八十年十一月二十五日起受
          僱於被告公司，原本係在膠布機部門工作，嗣自九十
          一年起被轉調至被告公司色料廠擔任操作員，且被告
          將原告調動時，並未給予原告必要之操作訓練，亦未
          發給原告色料廠操作員之標準操作手冊。嗣原告係於
          九十一年十二月六日下午一時左右，在被告公司色料
          廠清洗色料滾輪之際，因橡膠手套被滾輪夾到，致使
          原告右手被夾帶捲進滾輪，原告因而受有右拇指截斷
          、右中指遠心端截斷、右手指四指攣縮併手多功能障
          礙等傷害，目前仍在復健治療中，並領有內政部核發
          身心障礙手冊。而原告所受上開傷害，係符合勞工殘
          廢給付表列上肢機能障害第六十九項所表列，其殘廢
          等級為第七級。且原告發生本件職業傷害時，其平均
          工資為月薪二萬八千元，而原告從發生職業傷害（九
          十一年十二月六日）起至法定退休年齡年滿六十歲（
          一百一十二年六月二十七日）為止，尚有二十年又六
          個月餘（二百四十六個月餘）等情，不爭執。
    （二）否認被告就本件原告所受傷害，應負侵權行為損害賠
          償之責，蓋原告之所以受傷，係因其於上開時地清洗
          色料滾輪之際，並未注意小心操作該機器設備所致，
          被告對此並無過失，自毋庸賠償。
  三、證據：提出原告薪資明細表一份為證。
丙、本院依職權調閱兩造之財產資料。
　　理　　　由
一、本件原告起訴時，原係求為判決：被告應給付原告新台幣（
    下同）0000000 元，暨自起訴狀繕本送達翌日起至清償日止
    ，按週年利率百分之五計算利息，並願供擔保請准宣告假執
    行等語，嗣於訴訟程序進行中，擴張其聲明為：被告應給付
    原告 0000000 元，暨自 94 年 9 月 20 日準備書狀繕本送
    達翌日起至清償日止，按週年利率百分之五計算利息，並願
    供擔保請准宣告假執行等語，核與民事訴訟法第二百五十五
    條第一項第三款之規定相符，應予准許，合先敘明。
二、原告起訴主張：原告自 80 年 11 月 25 日起受僱於被告公
    司，原本係在膠布機部門工作，嗣自 91 年起被轉調至被告
    公司色料廠擔任操作員，且被告將原告調動時，並未給予原
    告必要之操作訓練，亦未發給原告色料廠操作員之標準操作
    手冊，嗣原告係於 91 年 12 月 6 日下午一時左右，在該
    廠清洗色料滾輪之際，因被告公司未在該滾輪設置防止發生
    危害之安全衛生設備，導致原告於清洗滾輪時，因橡膠手套
    被滾輪夾到，使原告右手被夾帶捲進滾輪，原告因而受有右
    拇指截斷、右中指遠心端截斷、右手指四指攣縮併手多功能
    障礙等傷害，目前仍在復健治療中，並領有內政部核發身心
    障礙手冊，而原告所受上開傷害，係符合勞工殘廢給付表列
    上肢機能障害第六十九項所表列，其殘廢等級為第七級，折
    算減少勞動能力為 69.21 ％，且原告發生本件職業傷害時
    ，其平均工資為月薪二萬八千元，而原告從發生職業傷害（
    九十一年十二月六日）起至法定退休年齡年滿六十歲（一百
    一十二年六月二十七日）為止，尚有二十年又六個月餘（二
    百四十六個月餘），爰本於侵權行為損害賠償之法律關係，
    訴請被告賠償減少勞動能力損害 0000000 元（月薪 28000
    元×減少勞動能力比率 0.6921 × 169.0839 ≒ 0000000
    元，已按月別單利 5/12% 複式霍夫曼係數表扣除中間利息
    ，小數點以下四捨五入）及慰撫金 0000000 元，共計為
    0000000 元，並請求加給自 94 年 9 月 20 日準備書狀繕
    本送達翌日起至清償日止，按週年利率百分之五計算之法定
    遲延利息，並願供擔保請准宣告假執行等語。
三、被告對於原告主張：原告係自 80 年 11 月 25 日起受僱於
    被告公司，原本係在膠布機部門工作，嗣自 91 年起被轉調
    至被告公司色料廠擔任操作員，且被告將原告調動時，並未
    給予原告必要之操作訓練，亦未發給原告色料廠操作員之標
    準操作手冊，嗣原告係於 91 年 12 月 6 日下午一時左右
    ，在被告公司色料廠清洗色料滾輪之際，因橡膠手套被滾輪
    夾到，致使原告右手被夾帶捲進滾輪，原告因而受有右拇指
    截斷、右中指遠心端截斷、右手指四指攣縮併手多功能障礙
    等傷害，目前仍在復健治療中，並領有內政部核發身心障礙
    手冊，而原告所受上開傷害，係符合勞工殘廢給付表列上肢
    機能障害第六十九項所表列，其殘廢等級為第七級，且原告
    發生本件職業傷害時，其平均工資為月薪二萬八千元，而原
    告從發生職業傷害（九十一年十二月六日）起至法定退休年
    齡年滿六十歲（一百一十二年六月二十七日）為止，尚有二
    十年又六個月餘（二百四十六個月餘）等情，固不爭執。惟
    否認被告應就本件原告所受傷害負侵權行為損害賠償之責，
    辯稱：原告之所以受傷，係因其於上開時地清洗色料滾輪之
    際，並未注意小心操作該機器設備所致，被告對此並無過失
    ，自毋庸賠償等語。
四、查本件有關原告主張：原告係自 80 年 11 月 25 日起受僱
    於被告公司，原本係在膠布機部門工作，嗣自 91 年起被轉
    調至被告公司色料廠擔任操作員，且被告將原告調動時，並
    未給予原告必要之操作訓練，亦未發給原告色料廠操作員之
    標準操作手冊，嗣原告係於 91 年 12 月 6 日下午一時左
    右，在被告公司色料廠清洗色料滾輪之際，因橡膠手套被滾
    輪夾到，致使原告右手被夾帶捲進滾輪，原告因而受有右拇
    指截斷、右中指遠心端截斷、右手指四指攣縮併手多功能障
    礙等傷害，目前仍在復健治療中，並領有內政部核發身心障
    礙手冊，而原告所受上開傷害，係符合勞工殘廢給付表列上
    肢機能障害第六十九項所表列，其殘廢等級為第七級，且原
    告發生本件職業傷害時，其平均工資為月薪二萬八千元，而
    原告從發生職業傷害（九十一年十二月六日）起至法定退休
    年齡年滿六十歲（一百一十二年六月二十七日）為止，尚有
    二十年又六個月餘（二百四十六個月餘）等情，為被告所不
    爭，且有原告所提佳里綜合醫院診斷證明書、勞工保險職業
    障礙手冊、身心障礙手冊、勞工保險條例第五十三條附表、
    各殘廢等級喪失或減少勞動能力比率表、扣繳憑單各一份、
    現場照片五幀為證，並有被告所提原告薪資明細表一份在卷
    可稽，應堪信為真實。
五、惟本件有關原告主張：被告應就原告所受上開傷害，對原告
    負侵權行為損害賠償之責等情，既為被告所否認，並以前揭
    情詞置辯，則本件自應審究：被告就原告所受上開傷害，
    是否應負侵權行為損害賠償之責？兩造之過失比例，究為
    如何？茲分述如下：
  （一）按因故意或過失不法侵害他人之權利者，負損害賠償責
        任，民法第一百八十四條第一項前段定有明文。又雇主
        對於機械之原動機、轉軸、齒輪帶輪、飛輪、傳動輪、
        傳動帶等有危害勞工之虞之部分，應有護罩、護圍、套
        胴、跨橋等設備；雇主對於紙、布、鋼攬或其他具有捲
        入點危險之捲胴作業機械部分，其作業有危害勞工之虞
        者，應設置護罩、護圍等設備；雇主對於滾輾紙、布、
        金屬箔等或其他具有捲入點之滾軋機，有危害勞工之虞
        時，應設護圍、導輪等設備；雇主對於滾輾橡膠、橡膠
        化合物、合成樹脂之滾輾機或其他具有危害之滾輾機，
        應設置於災害發生時，被害者能自己易於操縱之緊急制
        動裝置；復依序為勞工安全衛生設施規則第 43 條、第
        58 條、第 78 條、第 79 條所明定。查本件有關原告
        主張：被告將原告轉調至被告公司之色料廠擔任操作員
        時，並未給予必要之操作訓練，亦未發給色料廠操作員
        之標準操作手冊，復未嚴格督促員工應在系爭滾輪機器
        設備加裝護圍、導輪等防止發生危害之安全衛生設施，
        導致原告於調入該色料廠擔任操作員兩個月之後，於上
        開時地清洗系爭滾輪時，因橡膠手套被滾輪夾到，而使
        原告右手被夾帶捲進滾輪，致使原告受有上開傷害等情
        ，業據本院會同兩造及行政院勞工委員會南區勞動檢查
        所人員前往被告公司事故現場履勘屬實，有本院 94 年
        4 月 21 日現場勘驗筆錄一份在卷可稽，並有行政院勞
        工委員會南區勞動檢查所 94 年 4 月 26 日勞南檢製
        字第 0945004242 號函一份附卷可考，原告此部分之主
        張，應堪信為真實。
  （二）再參酌本院於 94 年 4 月 21 日履勘事故現場之際，
        曾在被告公司色料廠擔任操作員領班之證人甲○○亦證
        稱：「（問：公司有無發操作該滾輪設備之手冊給你們
        ？）我不知道有沒有，我沒有收到」、「（問：該發生
        事故的機器，有無張貼警示標誌或操作之指示？）在緊
        急煞車按鈕旁有貼一張紅色警示標示，但並沒有貼操作
        指示」等語在卷，應堪信被告公司就勞工應如何正確操
        作色砂研磨機一節，確實未盡其告知、訓練之義務無訛
        。而本件經行政院勞工委員會南區勞動檢查所派員會同
        本院現場檢查結果，亦認本件原告發生職業災害事故所
        操作之滾輪機械設備（色砂研磨機）為具有捲入點之滾
        軋機，有危害勞工之虞，而被告公司未依法設置護圍、
        導輪等安全設備，違反勞工安全衛生設施規則第 78 條
        、勞工安全衛生法第 5 條第 1 項規定；且原告是由他
        廠調入發生事故之色料廠，惟被告公司將原告變更工作
        前，未依法使原告接受適合於該工作必要之安全衛生教
        育訓練，亦違反勞工安全衛生教育訓練規則第 13 條第
        1 項、勞工安全衛生法第 23 條第 1 項規定；再被告
        公司的安全衛生工作規則內容，並未訂定色砂研磨機之
        安全作業標準及注意事項，亦違反勞工安全衛生法第
        25 條第 1 項規定，有行政院勞工委員會南區勞動檢查
        所 94 年 4 月 26 日勞南檢製字第 0945004242 號函
        一份在卷可稽。再依本件事故發生當時之情況觀之，被
        告亦非不能注意，乃竟疏未注意遵守上開規定，致肇生
        本件勞工安全衛生事故，則被告自應負過失侵權行為責
        任，要無疑義，被告空言否認卸責，顯無足採。
  （三）再按因故意或過失，不法侵害他人之權利者，負損害賠
        償責任；不法侵害他人之身體或健康者，對於被害人因
        此喪失或減少勞動能力，或增加生活上之需要時，應負
        損害賠償責任；不法侵害他人之身體、健康、名譽、自
        由、信用、隱私、貞操，或不法侵害其他人格法益而情
        節重大者，被害人雖非財產上之損害，亦得請求賠償相
        當之金額，民法第一百八十四條第一項前段、第一百九
        十三條第一項、第一百九十五條第一項前段分別定有明
        文。被告對於本件勞工安全衛生事故既有過失責任，已
        見前述，是原告請求損害賠償，自屬於法有據。
  （四）有關喪失或減少勞動能力之損害部分：查原告主張渠因
        被告上開過失行為而受有右拇指截斷、右中指遠心端截
        斷、右手指四指攣縮併手多功能障礙等情，有原告所提
        診斷證明書一份附卷可參，此部份且為被告所不爭，應
        堪信實。而原告所受上開傷害，經本院向佳里綜合醫院
        函詢究可構成勞工保險條例第五十三條附表所列何種等
        級殘廢，據佳里綜合醫院九十四年七月二十六日佳醫字
        第 0940001329 號函覆稱：該傷害可符合勞工殘廢給付
        表列上肢機能障害第六十九項表列等情，亦有該覆函一
        份附卷可考，是比照「勞工保險殘廢給付標準表」第六
        十九項所列之障害項目「一手拇指、食指及其他任何手
        指共有四指殘缺者」，其殘廢等級為第七級，應堪認原
        告因該傷害所減少之勞動能力為 69.21 ％。蓋依據勞
        工保險殘廢給付標準表之規定，第一、二、三級殘廢均
        指終身殘廢無法從事任何工作而言，亦即第一、二、三
        級殘廢之損失勞動能力為百分之百，則扣除該三級終身
        殘廢等級之後，在表列之十五等級殘廢等級中，實際損
        失勞動力者計有十三個級距，即勞動損失最輕者為第十
        五級殘廢，其減損勞動力為 7.69% （按百分之百殘廢
        除以十三級，等於每級減損率為 7.69%），今原告既符
        合第七級殘廢，已如前述，應堪認原告共損失勞動力九
        級，即損失勞動力 69.21% （7.69% × 9 ＝ 69.21%）
        。又本件兩造均同意發生本件職業傷害時，原告平均工
        資為每月二萬八千元（見本院卷 99 頁），而原告為
        52 年 6 月 27 日出生，有其年籍資料在卷可按，且為
        被告所不爭，則從原告發生本件傷害（即 91 年 12 月
        6 日）起至原告年滿六十歲而達法定退休年齡（112 年
        6 月 27 日）為止，尚有二十年又六個月（二百四十六
        個月）之工作期間，故原告從發生本件傷害時起至年滿
        六十歲止總共減少之勞動能力損害為 3,276,643 元（
        月薪 28000 元×減少勞動能力比率 69.21% ×霍夫曼
        係數 169.0839 ≒ 3,276,643 元，已按月別單利
        5/12% 複式霍夫曼係數表扣除其中間利息，小數點以下
        四捨五入）。
  （五）有關精神慰撫金部分：原告因本件事故而受有上開傷害
        一節，為兩造所不爭，已如前述。本院爰斟酌原告受傷
        狀況、所受痛苦、該傷害已屬終身無法回復等情，並參
        酌兩造身份、地位、經濟等，此有本院依職權所調閱之
        兩造財產資料各一份在卷可考，爰認原告請求被告給付
        伊精神慰藉金，在不逾 500,000 元之範圍內，尚稱允
        當，此部份應予准許，逾此範圍之請求，則尚嫌過高，
        不應准許。
  （六）綜上所述，原告所得請求賠償之金額合計為 3,776,643
        元（3,276,643 ＋ 500,000 ＝ 3,776,643）。
  （七）又按損害之發生或擴大，被害人與有過失者，法院得減
        輕賠償金額，或免除之；重大之損害原因，為債務人所
        不及知，而被害人不預促其注意或怠於避免或減少損害
        者，為與有過失；且前二項規定，於被害人之代理人或
        使用人與有過失者，準用之；亦為民法第二百十七條第
        一、二、三項所明定。經查：本件勞工安全衛生事故之
        發生，被告固有前述過失而為本件事故發生之主因，惟
        原告於本件事故發生之前，既已操作過該發生事故之滾
        輪設備至少十次以上，此於本院現場履堪勘時，業經證
        人甲○○詳陳在卷（見本院卷 64 頁反面），原告亦自
        陳渠於發生本件事故之際，確實漏未將該滾輪設備的護
        欄橫桿裝上無訛在卷（見本院卷 64 頁），應堪認原告
        就本件損害之發生與有過失無疑，則依上說明，本件自
        應適用過失相抵之法則。本院審酌兩造之過失程度，認
        原告與被告應負之過失責任為 40% 比 60%，方屬公允
        ，則原告所受之損害金額合計為 3,776,643 元，而原
        告亦應負百分之四十之過失責任，故原告所受損害應予
        核減之金額為百分之四十，即被告應賠償原告
        2,265,986 元（3,776,643 × (1-0.4) ≒ 2,265,986
        ）。
六、綜上所述，被告就本件事故確實應負損害賠償責任，原告就
    本件事故所受傷害而得請求被告賠償之金額合計為：喪失或
    減少勞動能力損害 3,276,643 元＋精神慰撫金 500,000 元
    ＝ 3,776,643 元，又原告亦應就本件事故負百分之四十的
    過失責任，故原告所受損害應予核減之金額為百分之四十，
    即被告應賠償原告 2,265,986 元。從而，原告本於侵權行
    為損害賠償之法律關係，訴請被告賠償損害，就其訴請被告
    賠償 2,265,986 元，及自 94 年 9 月 21 日（自 94 年 9
    月 20 日準備書狀繕本送達翌日）起至清償日止，按週年利
    率百分之五計算之法定遲延利息部分，為有理由，應予准許
    。逾此範圍所為之請求，為無理由，應予駁回。又本件原告
    陳明願供擔保，聲請宣告假執行，經核其勝訴部份，合於法
    律規定，爰酌定相當之擔保金額宣告之；其餘假執行之聲請
    ，因該部份訴之駁回而失所依據，應予駁回。
七、兩造其餘主張及所提證據，與本院上開論斷無涉或無違，爰
    不予一一贅述，附此敘明。
八、據上論結，本件原告之訴為一部有理由，一部無理由，並依
    民事訴訟法第七十九條但書、第三百九十條第二項，判決如
    主文。
中　　華　　民　　國　　94　　年　　10　　月　　4 　　日
                  民事第一庭    法　官　王金龍
以上正本係照原本作成
如對本判決上訴，須於判決送達後20日內向本院提出上訴狀
中　　華　　民　　國　　94　　年　　10　　月　　5 　　日
                                書記官　高惠美
